【裁判字號】    98,交上易,96
【裁判日期】    981224
【裁判案由】    過失傷害
【裁判全文】
臺灣高等法院高雄分院刑事判決        98年度交上易字第96號
上  訴  人
即  被  告  甲○○
上列上訴人因過失傷害案件，不服臺灣屏東地方法院98年度交易
字第23號中華民國98年8 月25日第一審判決（起訴案號：臺灣屏
東地方法院檢察署97年度偵字第8238號），提起上訴，本院判決
如下：
     主  文
上訴駁回。
     事  實
一、邱瑋鋒於民國97年9 月6 日15時30分許，駕駛車號ZP-1083
    號自用小客車搭載乙○○，沿臺一線道路由南往北方向行駛
    ，行經該路段412.8 公里與屏東縣竹田鄉○○路○○路口，
    欲左轉進入田埔路時，明知汽車行駛至交岔路口，其行進、
    轉彎應遵守燈光號誌，而依當時天候雨、日間自然光線、柏
    油路面溼潤無缺陷、無障礙物、視距良好等情形，客觀上並
    無不能注意之情事，竟未依路口燈光號誌管制，於燈號為直
    行箭頭綠燈（左轉箭頭綠燈已熄滅）之際仍貿然左轉，致騎
    乘車號028-EVA 號普通重型機車，沿臺一線道路由北往南駛
    至該處之丙○○因閃煞不及，其機車車頭撞及車號ZP-1083
    號自用小客車之右後車身，丙○○因而人車倒地，受有左股
    骨轉子間粉碎性骨折之傷害。嗣邱瑋鋒肇事後留在現場，於
    未被有偵查犯罪職權之機關或公務員發覺其為犯人前，即主
    動向到場處理之警員自首坦承肇事，進而接受本次裁判。
二、案經丙○○訴由屏東縣政府警察局潮州分局報告臺灣屏東地
    方法院檢察署檢察官偵查起訴。
    理  由
壹、證據能力部分：
    按被告以外之人於審判外之言詞或書面陳述，除法律有規定
    者外，不得作為證據；惟被告以外之人於偵查中向檢察官所
    為之陳述，除顯有不可信之情況者外，得為證據，刑事訴訟
    法第159 條第1 項、第159 條之1 第2 項分別定有明文。查
    證人溫士源於偵查中向檢察官所為之陳述，業經依法具結，
    並無證據可證明其供述有顯不可信之情況，其復於原審審理
    中出庭接受被告行使反對詰問權，自得為證據。
貳、實體認定部分：
一、訊據被告邱瑋鋒固坦承其於前揭時、地駕駛車號ZP-1083 號
    自用小客車與騎乘車號028-EVA 號普通重型機車之告訴人丙
    ○○發生交通事故，致告訴人丙○○受傷之情事，惟矢口否
    認其行車有未遵守燈光號誌之過失，辯稱：當時伊先在該路
    口停等紅燈，待直行箭頭綠燈及左轉箭頭綠燈都亮起、對向
    車道之車輛都停止時始左轉，伊之車輛已幾乎穿越對向之機
    慢車道了，丙○○才撞上伊的云云。經查：
  (一)被告邱瑋鋒於前揭時、地駕駛車號ZP-1083 號自用小客車與
    騎乘車號028-EVA 號普通重型機車之告訴人丙○○發生交通
    事故，致告訴人丙○○受有左股骨轉子間粉碎性骨折之傷害
    之事實，除為被告邱瑋鋒坦承不諱，並有道路交通事故現場
    圖、道路交通事故調查報告表(一)(二)各1 份（見警卷第16、18
    、19頁）、事故現場及車損照片20張（見警卷第21至30頁）
    、阮綜合醫院驗傷診斷書1 紙（見警卷第31頁）在卷可稽，
    合先認定。
  (二)按汽車行駛至交岔路口，其行進、轉彎，應遵守燈光號誌，
    而箭頭綠燈表示僅准許車輛依箭頭指示之方向行駛，道路交
    通安全規則第102 條第1 項第1 款、道路交通標誌標線號誌
    設置規則第206 條第2 款分別訂有明文；被告邱瑋鋒身為汽
    車駕駛人，自應注意遵守此等規定，復領有駕駛執照，對於
    上開規定，亦應知悉。而被告確係違規左轉等情，業經目擊
    證人溫士源於偵訊及原審審理時證稱：上開事故發生前，伊
    是在臺一線道路由北往南行向之外側快車道上停等紅燈之第
    一臺車輛，因而全程目擊事故經過，當時伊行向之燈號剛變
    綠燈，伊準備起步，但見對向（即由南往北行向）外側車道
    有輛白色轎車（指被告邱瑋鋒駕駛之車號ZP-1083 號自用小
    客車）駛近路口要左轉進入田埔路，伊便停車，惟伊之右方
    有機車（指告訴人丙○○騎乘之車號028-EVA 號普通重型機
    車）直接騎過去，該白色轎車就與該機車相撞了等語（見偵
    卷第16至17頁、原審卷第29至30頁），是當時證人與告訴人
    丙○○行向之燈號係綠燈一事，堪予認定。又上開事故發生
    時，臺一線道路與田埔路交叉路口於臺一線道路由北往南行
    向（下稱告訴人丙○○行向）之號誌燈面為圓形綠燈、圓形
    黃燈、圓形紅燈，各燈號亮起順序及時間為：圓形綠燈43
    秒→圓形黃燈5 秒→圓形紅燈94秒，同路口於臺一線道
    路由南往北行向（下稱被告邱瑋鋒行向）之號誌時相則為保
    護左轉早開二時相，其燈面則為直行箭頭綠燈、左轉箭頭綠
    燈、圓形黃燈、圓形紅燈，各燈號亮起順序及時間為：直
    行箭頭綠燈與左轉箭頭綠燈同亮40秒→左轉箭頭綠燈熄滅
    ，直行箭頭綠燈單獨亮48秒→圓形黃燈5 秒→圓形紅燈
    49秒，且被告邱瑋鋒行向之號誌於直行箭頭綠燈與左轉箭頭
    綠燈同亮時，告訴人丙○○行向之號誌為圓形紅燈，而告訴
    人丙○○行向之號誌為圓形綠燈時，被告邱瑋鋒行向之號誌
    為左轉箭頭綠燈已熄滅、直行箭頭綠燈單獨亮，其剩餘秒數
    為42秒之事實，除經原審至臺一線道路與田埔路交叉路口勘
    驗燈光號誌之時制設計，製有勘驗筆錄暨勘驗結果示意圖各
    1 份在卷足證（見原審卷第57至59頁），另有屏東縣政府警
    察局98年6 月3 日屏警交字第0980028071號函附卷可參（見
    原審卷第47頁）；是上開事故發生時，被告邱瑋鋒行向之號
    誌確為左轉箭頭綠燈已熄滅、直行箭頭綠燈單獨亮之狀態，
    其車輛自僅得依箭頭指示直行，並不得左轉之事實，亦堪認
    定，被告邱瑋鋒辯稱其待直行箭頭綠燈及左轉箭頭綠燈都亮
    起、對向車道之車輛都停止時始左轉乙節，乃與前揭認定事
    實不符，所辯無非飾詞，尚不足採。復依前揭道路交通事故
    調查表(一)所示，事發時天候雨、日間自然光線、柏油路面濕
    潤無缺陷、無障礙物且視距良好，客觀上並無不能注意之情
    事，被告邱瑋鋒竟疏未注意上開規定，未遵守燈號而逕予駕
    車左轉，致告訴人丙○○所騎乘之機車因閃煞不及而撞及其
    所駕駛之自小客車，被告邱瑋鋒之過失至為灼然。而因被告
    邱瑋鋒之過失肇事，致告訴人丙○○受有前揭傷勢，其過失
    行為與告訴人丙○○之受傷結果間具有相當因果關係，亦無
    疑義。
  (三)被告邱瑋鋒另辯稱：證人溫士源於偵訊時稱伊闖黃燈、紅燈
    ，所述並不實在云云。按證人之個人意見或推測之詞，除以
    實際經驗為基礎者外，不得作為證據，刑事訴訟法第160 條
    定有明文。查證人溫士源固於偵訊時證稱：被告邱瑋鋒駕駛
    之車輛可能是闖黃燈等語（見偵卷第16頁），惟其既使用「
    可能」之詞彙，是證人溫士源對事故發生時被告邱瑋鋒行向
    之燈號原非確知；況證人溫士源亦於原審審理時證稱：伊不
    知道被告邱瑋鋒駕駛之轎車有無闖紅燈等語（見原審卷第29
    頁），是證人溫士源於偵訊時就「被告邱瑋鋒可能闖黃燈」
    之證述，顯為推測之詞，揆諸上開規定，原不得作為證據，
    亦無足彈劾證人溫士源其餘證述之可信度。被告邱瑋鋒又質
    疑告訴人丙○○何以得知證人溫士源之聯絡電話，惟此部業
    經證人溫士源結稱：伊與邱瑋鋒、丙○○均不認識，伊是在
    事故發生時詢問機車騎士（指告訴人丙○○）家中電話，並
    以伊之行動電話通知機車騎士之家屬，該家屬才得知伊之電
    話號碼等語（見原審卷第29至31頁左面），是證人溫士源與
    被告邱瑋鋒、告訴人丙○○既無何等仇怨或交情，自無甘冒
    遭追訴偽證罪責之風險而故為有利於告訴人丙○○之證詞之
    可能，被告邱瑋鋒空言指摘證人溫士源之信用性，要非可採
    。
  (四)綜上，被告邱瑋鋒所辯洵無足採，本件事證明確，其犯行堪
    予認定，應依法論科。又本案事證已臻明確，被告聲請傳訊
    告訴人丙○○以證明其並無違規左轉事實，即無必要，附此
    敘明。
二、核被告邱瑋鋒所為，係犯刑法第284 條第1 項前段之過失傷
    害罪。又本件事故發生後，報案人或勤務指揮中心轉來資料
    未報明肇事人姓名，處理人員前往現場處理時，被告邱瑋鋒
    在場並當場承認為肇事人之情，有屏東縣政府警察局交通事
    故肇事人自首情形紀錄表1 紙附卷可佐（見警卷第36頁），
    被告邱瑋鋒嗣並接受裁判，乃合於自首要件，爰依刑法第62
    條前段之規定減輕其刑。
三、原審認被告罪證明確，因而適用刑法第284 條第1 項前段、
    第62條前段、第41條第1 項前段，刑法施行法第1 條之1 第
    1 項、第2 項前段規定，並審酌被告邱瑋鋒前無任何犯罪科
    刑紀錄，有臺灣高等法院被告前案紀錄表在卷可稽，兼衡其
    本件駕車違規之情節及告訴人丙○○所受之傷勢，犯後迄今
    未與告訴人丙○○達成賠償協議之態度，暨其生活狀況、智
    識程度等一切情狀，量處有期徒刑3 月，並諭知如易科罰金
    以新台幣一千元折算一日，以示懲儆。其認事用法，核無不
    合，量刑亦屬允當。被告上訴意旨否認犯罪，指摘原判決不
    當，為無理由，應予駁回。
四、被告經合法傳喚，無正當理由不到庭，爰不待其陳述逕行判
    決。
五、同案被告丙○○業經原審法院判決確定在案，爰不予論列。
據上論斷，應依刑事訴訟法第371 條、第368 條，判決如主文。
本案經檢察官林敏惠到庭執行職務。
中    華    民    國    98    年    12    月    24    日
                  刑事第一庭    審判長法  官  黃仁松
                                      法  官  徐美麗
                                      法  官  施柏宏
以上正本證明與原本無異。
不得上訴。
中    華    民    國    98    年    12    月    25    日
                                      書記官  林家煜
附錄本判決論罪科刑法條：
中華民國刑法第284 條第1 項
因過失傷害人者，處6 月以下有期徒刑、拘役或5 百元以下罰金
，致重傷者，處1 年以下有期徒刑、拘役或5 百元以下罰金。


司法院資訊處製作；財團法人民間司法改革基金會備份。
